【裁判字號】    90,訴,289
【裁判日期】    900411
【裁判案由】    偽造有價證券
【裁判全文】
臺灣臺南地方法院刑事判決                            九十年度訴字第二八九號
    公  訴  人  臺灣台南地方法院檢察署檢察官
    被      告  丙○○
    指定辯護人  本院公設辯護人  甲○○
右列被告因偽造有價證券案件，經檢察官提起公訴（九十年度偵緝字第三四號），本
院判決如左：
    主  文
丙○○意圖供行使之用，而偽造有價證券，處有期徒刑壹年捌月。
偽造之本票壹紙（發票人：丙○○、「許枝葉」、票號：ＣＨ二六二六九０號、發票
日：八十八年十二月二十日、面額：新台幣貳萬元）沒收。
    事  實
一、丙○○於民國八十八年三月廿日起招募民間互助會，自己擔任會首，約定活會每
    期繳交會款新台幣（下同）一萬六千元，死會每期繳交會款二萬元，並約定於活
    會會員繳交會款時，須交付同額之本票予會員收執。嗣後丙○○因週轉失靈，恐
    會員乙○○○拒收以其名義簽發之本票，竟於八十八年十二月二十日在其位於台
    南巿裕民街六十九巷七號之三住處，意圖供行使之用，在其簽發之本票（票號：
    ＣＨ二六二六九０號、發票日：八十八年十二月二十日、面額：新台幣二萬元）
    上之發票人欄偽簽「許枝葉」之署押，並持許枝葉存放於其處之印章盜蓋印文於
    上開本票上，而偽造本票乙紙後，再持向乙○○○收取該期之會款。詎其後乙○
    ○○標得會款後，黃某未如期給標得款，經馮某向「發票人」許枝葉查詢時，始
    知悉上情。
二、案經被害人乙○○○訴請台灣台南地方法院檢察署檢察官偵查起訴。
    理  由
一、訊據被告丙○○固供認其於上揭時地偽簽「許枝葉」之署押及盜蓋「許枝葉」之
    印文於上開本票發票人欄並持以向被害人乙○○○收取互助會會款之事實，惟矢
    口否認有偽造之有價證券之意圖，辯稱：本票是我自己的，何來偽造云云。
二、惟查：
  (1)上開本票雖係被告所買來自行填載完成，但票載另一發票人「許枝葉」本人並無
    簽發，而被告未經「許枝葉」之同意，竟擅自偽簽許某姓名於本票上，並進而盜
    蓋許某之印文於票上等情，業據被告於偵審中供述明確，且有上開本票影本一紙
    在卷可憑，足見系爭本票確屬被告所偽造無訛。
  (2)被告於上揭時地持票向被害人收取會款以為憑據之事實，業據被害人於檢察官偵
    訊中及本院審訊時迭次指訴歷歷，且為被告所自承，被告上開自白與事實相符，
    應可憑採，足認被告確有上揭行使偽造本票之事實。
  綜上所述，參互印證，本件事證已甚明確，被告犯行堪以認定。
三、按本票為有價證券，被告意圖供行使之用，而偽造有價證券，並持之向被害人收
    取會款以作為憑據，核其所為，係犯刑法第二百零一條第一項之偽造之有價證券
    罪，其低度之行使偽造有價券行為應為偽造之高度行為所吸收，不復另論；又被
    告行使偽造有價證券，當然包含詐欺性質，亦不另論詐欺取財罪。另被告因一時
    失慮而致犯罪，犯後已坦承犯行深表悔悟，而且所偽造本票面額僅只二萬元，所
    造成之損害尚非重大，犯罪情狀非無可憫，科以法定低度刑尚嫌過重，爰依刑法
    第五十九條之規定減輕其刑。爰審酌被告素行、犯罪之動機、目的、手段及所造
    成危害、所得利益、犯罪後態度等一切情狀，處如主文所示之刑，以資懲儆。又
    上開偽造之支票雖未經扣案，惟不能證明已經滅失，併依法宣告沒收。
據上論斷，應依刑事訴訟法第二百九十九條第一項前段，刑法第五十九條、第二百零
一條第一項、第二百零五條，罰金罰鍰提高標準條例第一條前段，判決如主文。
本案經檢察官柯怡伶到庭執行職務。
中    華    民    國      九十      年      四        月      十一      日
                              臺灣臺南地方法院刑事第一庭
                                      法  官  沈  揚  仁
右正本證明與原本無異
如不服本判決應於送達後十日內向本院提出上訴狀。（應附繕本）
                                      書記官  秦  復  華
中    華    民    國      八十      年      四       月       十一      日
附錄本案論罪科刑法條全文：
刑法第二百零一條第一項：意圖供行使之用，而偽造、變造公債票、公司股票或其他
                        有價證券者，處三年以上十年以下有期徒刑，得併科三千
                        元以下罰金。


司法院資訊處製作；財團法人民間司法改革基金會備份。
